臺灣臺中地方法院刑事判決
111年度易字第178號
公  訴  人  臺灣臺中地方檢察署檢察官
被      告  林峻堂


                    居臺中市西屯區工業區一路00巷00弄0號0 樓之0
選任辯護人  宋易軒律師
上列被告因妨害祕密案件，經檢察官提起公訴（110年度偵字第3
8121號）及移送併辦（111年度偵字第13234號），本院判決如下
：
    主  文
林峻堂無罪。
    理  由
一、公訴意旨略以：被告林峻堂與告訴人楊雅筑於民國105年3月
    22日結婚，婚後在臺中市○○區○○街00巷0號6樓之1租屋同住
    （下稱雷中街租屋處），然被告：㈠於107年1月11日，見告
    訴人楊雅筑在上址租屋處廁所如廁（按應係「沐浴」之誤）
    時，竟基於妨害祕密之犯意，以不詳之攝影器材，自浴室外
    經由門上之換氣窗，拍攝告訴人楊雅筑如廁（按應係「沐浴
    」之誤）之影片（下稱影片1），再將之儲存於所使用之筆
    記型電腦；㈡於同年8月30日，與告訴人楊雅筑借住在南投縣
    ○○鎮○○街000號告訴人楊雅筑之外婆住處（下稱告訴人外婆
    住處）時，見告訴人楊雅筑與前來拜訪之友人及證人李盈萱
    （起訴書誤載為「李孟萱」，應予更正）一同進入該址3樓
    廁所如廁及沐浴時，竟另基於妨害祕密之犯意，以不詳之攝
    影器材，自浴室外經由門上之換氣窗，拍攝告訴人楊雅筑、
    李盈萱如廁沐浴之影片（下稱影片2），再將之儲存於所使
    用之筆記型電腦。嗣告訴人楊雅筑於110年9月間，在被告所
    使用之筆記型電腦發覺上揭影片，始悉受害，並分別將之告
    知適來訪之友人即證人陳秀美及李盈萱，因認被告涉犯刑法
    第315條之1第2款之妨害秘密罪嫌等語。
二、按犯罪事實應依證據認定之，無證據不得認定犯罪事實；不
    能證明被告犯罪者，應諭知無罪之判決，刑事訴訟法第154
    條第2項、第301條第1項分別定有明文。次按事實之認定，
    應憑證據，如未能發現相當證據，或證據不足以證明，自不
    能以推測或擬制之方法，以為裁判基礎；認定不利於被告之
    事實，須依積極證據，苟積極證據不足為不利於被告事實之
    認定時，即應為有利於被告之認定，更不必有何有利之證據
    ；認定犯罪事實所憑之證據，雖不以直接證據為限，間接證
    據亦包括在內；然而無論直接或間接證據，其為訴訟上之證
    明，須於通常一般之人均不致有所懷疑，而得確信其為真實
    之程度者，始得據為有罪之認定，倘其證明尚未達到此一程
    度，而有合理之懷疑存在，無從使事實審法院得有罪確信時
    ，法院即應諭知被告無罪之判決（最高法院40年台上字第86
    號、30年上字第816號、76年台上字第4986號判例意旨參照
    ）。復按檢察官對於起訴之犯罪事實，應負提出證據及說服
    之實質舉證責任。倘其所提出之證據，不足為被告有罪之積
    極證明，或其指出證明之方法，無法說服法院以形成被告有
    罪之心證者，應貫徹無罪推定原則，刑事妥速審判法第6條
    亦規定甚明。而被害人與一般證人不同，其與被告處於相反
    之立場，其陳述之目的，在使被告受刑事訴追處罰，內容未
    必完全真實，證明力自較一般證人之陳述薄弱，故被害人縱
    立於證人地位而為指證及陳述，且其指證、陳述無瑕疵可指
    ，仍不得作為有罪判決之唯一證據，應調查其他證據以察其
    是否與事實相符，亦即仍須有補強證據以擔保其指證、陳述
    之真實性，始得採為斷罪之依據（最高法院94年度台上字第
    3326號判決意旨參照）。
三、公訴人認被告涉犯上開罪嫌，無非以：㈠告訴人楊雅筑之指
    訴；㈡證人陳秀美、李盈萱之證述；㈢告訴人楊雅筑提出之翻
    拍光碟等，為其論據。訊據被告堅決否認有何妨害秘密之犯
    行，辯稱：雷中街租屋處是109年間才開始住的，我不知道
    影片1拍攝地點是哪裡，被拍攝人也不是告訴人楊雅筑；影
    片2拍攝地點是告訴人楊雅筑外婆家，被拍攝人是告訴人楊
    雅筑和李盈萱，107年8月30日當晚我有與告訴人楊雅筑、李
    盈萱同住在告訴人楊雅筑外婆家，畫面中出現的拍攝者不是
    我，我雖然曾和告訴人楊雅筑共用筆記型電腦，但以上的影
    片都不是我拍的等語。辯護人另辯稱：本件並無證據證明影
    片1、2是從被告與告訴人共用的筆記型電腦內發現的，也無
    從證明拍攝者為被告，況影片1、2拍攝的時點被告與告訴人
    楊雅筑關係融洽，其後又生了2名子女，被告並無任何動機
    為本件犯行等語。經查：
  ㈠告訴人楊雅筑與被告為夫妻，告訴人楊雅筑以其於110年10月
    間，使用與被告共用之電腦，發現內有影片1、2之檔案，因
    認被告涉犯妨害秘密罪嫌，於110年11月12日具狀提起告訴
    乙情，固有刑事告訴狀及所附戶籍謄本附卷可稽（見偵字第
    38121號卷【下稱偵卷】第11至17頁），並經本院當庭勘驗
    告訴人楊雅筑提出之影片1、 2檔案無訛（見本院卷第59至6
    1頁）。
　㈡而告訴人楊雅筑於偵查中指稱：影片1中之女子看起來是我，
    拍攝地點是在雷中街租屋處，我認為是被告拍的，我於110
    年9月間使用被告的筆電時，看到影片1、2時嚇一跳，所以
    沒有蒐證等語（見偵卷第28至29頁）；於審理時則證稱：我
    與被告於105年3月22日結婚後就同住在彰化縣○○鄉○○村○○路
    ○段00號，於108年間搬到臺中市北屯區瀋陽路一段，再於10
    9年3月間搬到雷中街租屋處，我於109年9、10月間在與被告
    共同使用的筆記型電腦內發現影片1、2之檔案，影片1裡面
    的人從側邊的身形及妊娠紋看很像是我，畫面中顯示的時間
    是107年，我不確定拍攝的時間，但地點我確定是雷中街租
    屋處，我有請證人陳秀美一起幫我看影片1拍攝的位置，而
    影片2中有一名男子的臉短暫出現，跟被告是一樣的，我有
    告訴李盈萱她被偷拍，李盈萱也嚇到了，並說如果我有提告
    ，她也要提告，我有把影片1、2檔案拷貝到隨身碟，影片1
    、2的檔案不是放在筆電的桌面上，我忘記是在哪一個儲存
    槽或資料夾內找到的，不記得原始檔名為何等語（見本院卷
    102至122頁）。則對照告訴人楊雅筑提出告訴之內容，影片
    1內之人若果是告訴人楊雅筑、拍攝地點確認是雷中街租屋
    處，則拍攝時間顯然不可能是告訴狀所載之「107年1月11日
    」（見偵卷第11頁），反之，若拍攝時間確為107年1月11日
    ，拍攝地點確認是雷中街租屋處，則影片1中之人不可能是
    告訴人楊雅筑，況且告訴人楊雅筑也只能從身形等判斷影片
    1中之人「可能」、「很像」是自己，無法完全確認；另就
    影片2中畫面拍攝角度轉往天花板方向時雖短暫出現疑似為
    拍攝者之臉部，然僅可見鼻子尖端及極少部分額頭、頭髮（
    見本院卷第60至61頁之勘驗內容、第65頁之截圖），顯難以
    其五官或面容之特徵辨識、比對是否為被告；又告訴人楊雅
    筑無法說明是在筆記型電腦內之何儲存槽及資料夾內發現影
    片1、2之檔案，更不復記憶到底原始檔名為何，則影片1、2
    之檔案是否如告訴人楊雅筑所稱是在被告與告訴人楊雅筑共
    用之筆記型電腦內發現，亦有可疑；末以告訴人自承：在10
    9年10月間我疑心被告有外遇之前，我與被告的感情算很好
    等語（見本院卷第117頁），此從被告與告訴人楊雅筑之子
    女先後於107年11月19日、110年2月17日出生乙節亦可明之
    （見偵卷第17頁之戶籍謄本），實難以想像被告有何偷拍告
    訴人楊雅筑或告訴人楊雅筑與李盈萱洗澡、如廁之動機。
  ㈢再證人陳秀美於偵查中證稱：「109年9月間（楊雅筑當庭指
    導證人陳秀美回答時間）我剛好經過楊雅筑家，我打電話給
    楊雅筑去他家聊天，楊雅筑就跟我聊林峻堂筆電內有妨害秘
    密這部分」、「楊雅筑有開筆電給我看，就是上廁所的內容
    」、「（問：當天打算從何處前往何處？）我是來臺中作新
    娘秘書，工作完之後才去楊雅筑家，好像是雷什麼路」、「
    （問：你不知道楊雅筑住何處，為何剛剛陳述你剛好經過楊
    雅筑家？）我有打電話給楊雅筑，楊雅筑有傳住址給我」等
    語（見偵卷第36至37頁），姑不論證人陳秀美是經由告訴人
    楊雅筑之告知，才得知被告與告訴人共用之筆記型電腦內有
    偷拍影片，其證述已無從證明該等影片是否為被告所存取，
    且其對於109年9月間至雷中街租屋處之原因是剛好經過（即
    證人陳秀美本來即知告訴人楊雅筑當時住處），或是經由告
    訴人楊雅筑傳送地址資訊始知而特意前往，前後也陳述不一
    ；復以前開告訴人楊雅筑於審理時證稱有與證人陳秀美一同
    確認影片1拍攝之位置，然影片1之內容係一名女子沐浴，此
    經本院當庭勘驗明確（見本院卷第60頁），與證人陳秀美證
    稱看到的檔案是上廁所的內容，迥然不同，是以證人陳秀美
    所證，顯為附和告訴人之指訴，真實性有疑而難採取。
  ㈣證人李盈萱於偵查中先證稱：「（問：之前有無看過剛剛庭
    上播放的光碟【按即影片2之檔案】？）有，是楊雅筑傳給
    我的，110年10月左右楊雅筑先打電話給我，說他在電腦發
    現這個影片，就打電話告訴我這件事」、「（問：有無辦法
    確認光碟中短暫露臉的男子為何人？）我確定是林峻堂」等
    語（見偵卷第38頁）；於審理時則證稱：告訴人楊雅筑用電
    話告訴我電腦內發現有被偷拍的影片，沒有說是在哪個資料
    夾或儲存槽內發現，當時告訴人說影片檔案比較大傳不過來
    ，再加上可能那時影片還在電腦裡面，所以她還拷貝不出來
    ，我是在110年12月10日偵查庭時當庭撥放才看到影片2的畫
    面，之前我說告訴人楊雅筑有傳給我是我回答錯了，我從影
    片2中出現疑似拍攝者臉型、鼻子和頭髮等外型我認得出來
    就是被告，告訴人楊雅筑告訴我有被偷拍時我沒有什麼動作
    ，當下沒有想過要提告或報案，後來我對被告提告，是在我
    和告訴人楊雅筑以外的朋友聊天時，朋友給我的建議等語（
    見本院卷第122至134頁）。則其既係經由告訴人楊雅筑之告
    知才得知電腦內有遭偷拍之影片，其證述自無從證明該等影
    片是否為被告所存取；復衡以常人得知自己遭偷拍後，內心
    驚慌、恐懼不安、留下難以磨滅之陰影，則證人李盈萱應不
    可能對於在偵查庭前有無看過影片2檔案之事記錯、說錯；
    再證人李盈萱雖斬釘截鐵表示影片2中出現疑似為拍攝者就
    是被告，然該畫面中僅可見鼻子尖端及極少部分額頭、頭髮
    ，顯難如其所述以五官或面容之特徵辨識、比對是否為被告
    ；況證人李盈萱並未對告訴人楊雅筑表示要對被告提告，此
    亦與告訴人楊雅筑前開審理時證述證人李盈萱曾係其表示「
    如果我有提告，她也要提告」等語不符。由此種種，均見證
    人李盈萱所述除難以作為不利被告之認定外，亦無從作為擔
    保告訴人楊雅筑指訴真實性之補強證據。
四、綜上所述，告訴人楊雅筑之指訴已有矛盾及瑕疵，亦無其他
    補強證據可擔保其指訴之真實性，此外，復查無其他積極證
    據足認被告有公訴意旨所指之犯行，而使本院達到無合理懷
    疑之確信，揆諸前揭法律規定及說明，自不得僅憑推測或擬
    制之方法，率為被告有罪之論斷，則被告之犯罪既不能證明
    ，自應為其無罪之諭知。
五、退併辦部分：
  ㈠移送併辦意旨略以：被告於前開107年8月30日，在告訴人楊
    雅筑外婆住處，亦同時有拍攝到告訴人李盈萱如廁沐浴之影
    片，因認被告涉犯刑法第315條之1第2款之妨害秘密罪嫌，
    且與前述一、㈡部分為一行為觸犯數罪名之想像競合犯之法
    律上同一案件，爰請移送併辦等語。
　㈡查就被告被訴前開一、㈡之犯行部分，業經本院判處無罪，與
    併辦部分即無裁判上一罪之法律上同一案件關係可言，則併
    辦部分即非本院所得審酌，自應退回檢察官另為適法之處理
    。
據上論斷，應依刑事訴訟法第301條第1項，判決如主文。
本案經檢察官黃永福提起公訴，檢察官黃勝裕移送併辦，檢察官
朱介斌到庭執行職務。
中　　華　　民　　國　　111 　年　　6 　　月　　24　　日
                  刑事第十二庭  法  官  廖慧娟  
以上正本證明與原本無異。
被告不得上訴。
檢察官得上訴。
如不服本判決應於收受送達後20日內向本院提出上訴書狀，並應
敘述具體理由；其未敘述上訴之理由者，應於上訴期間屆滿後20
日內向本院補提理由書（均須按他造當事人之人數附繕本）「切
勿逕送上級法院」。
告訴人或被害人如不服判決，應備理由具狀向檢察官請求上訴，
上訴期間之計算，以檢察官收受判決正本之日起算。
                                書記官    陳青瑜
中    華    民    國    111   年    6     月    24    日